【裁判字號】    89,交上訴,61
【裁判日期】    890523
【裁判案由】    遺棄等
【裁判全文】
臺灣高等法院刑事判決                  八十九年度交上訴字第六十一號
    上  訴  人
    即  被  告  甲○○
右上訴人因遺棄等案件，不服臺灣桃園地方法院，八十八年度訴字第二八三號，中華
民國八十九年二月二十九日第一審判決（起訴案號：臺灣桃園地方法院檢察署八十八
年度偵字第二三０一號），提起上訴，本院判決如左：
        主  文
上訴駁回。
        事  實
一、甲○○於民國八十八年一月十九日晚間，應注意酒後不得駕車，，竟於飲酒後駕
    駛車號ＬＲ－三三一八號自用小客車，沿桃園縣八德市○○路往省立桃園醫院方
    向行駛，於當日二十三時三十五分許行經桃園縣八德市○○路二七二號前，應注
    意行車速度，在市區道路，時速不得超過四十公里；汽車行駛時，駕駛人應注意
    車前狀況，並隨時採取必要之安全措施，而依當時情形並無不能注意情事。竟疏
    未注意車前狀況，貿然以時速五十公里超速行駛，適該路上行人乙○○，亦疏未
    注意行人在未設有行人穿越道亦非禁止穿越之路段穿越道路時，應注意左右無來
    車，始可小心迅速穿越之規定，貿然橫越馬路，甲○○因此閃避不及致車頭撞擊
    乙○○，乙○○彈至其車前擋風玻璃後再跌落於地，致受有左側近端脛骨、腓骨
    複雜性開放性骨折、右側脛骨、外踝及腓骨骨折、右側遠端脛骨骨折、右側足部
    舟狀骨骨折、左側肩胛骨骨折等傷害。乙○○因此喪失維持其生存所必要之能力
    ，而屬無自救力之人，甲○○依法應即採取救護或其他必要措施，詎竟未救護乙
    ○○或為必要之扶助，即行逃逸，乙○○幸為人發現送醫，經路人抄錄肇事車號
    報警循線查獲，測試甲○○酒精濃度仍高達每公升零點二九毫克。
二、案經被害人乙○○訴由桃園縣警察局八德分局報請臺灣桃園地方法院檢察署檢察
    官偵查起訴。
        理  由
一、過失傷害部分：
（一）訊據上訴人即被告甲○○對於右揭時、地，飲酒後駕車，以時速五十公里速度
      撞擊告訴人乙○○伊有過失之犯罪事實，坦承不諱，核與告訴人乙○○指訴情
      節相符，並有相片二十五幀及桃園縣警察局道路交通事故調查報告表一紙附卷
      可稽。
（二）告訴人乙○○因此受有左側近端脛骨、腓骨複雜性開放性骨折、右側脛骨、外
      踝及腓骨骨折、右側遠端脛骨骨折、右側足部舟狀骨骨折、左側肩胛骨骨折等
      傷害，有台灣省立桃園醫院診斷證明書一紙附卷可憑。被告肇事後經警測得酒
      精濃度高達每公升零點二九毫克，有酒精濃度測定單及桃園縣警察局舉發違反
      道路交通管理事件通知單各一紙在卷可按。
（三）告訴人乙○○雖稱其係站立在路邊邊線云云，然依上開現場相片及道路交通事
      故調查報告表所示，被告車輛撞擊告訴人乙○○後散落之碎片，位在快車道，
      告訴人乙○○當時倒地位置亦在馬路中心線附近，是以被告所陳告訴人當時係
      在馬路中之情，與事實相符為可採。
（四）按汽車駕駛人有左列情形之一者，不得駕車：飲酒後其吐氣所含酒精成分超過
      每公升零點二五毫克以上者；行車速度，依標誌規定，無標誌者，在市區道路
      ，時速不得超過四十公里；汽車行駛時，駕駛人應注意車前狀況，並隨時採取
      必要之安全措施，道路交通安全規則第一百十四條第二款、第九十三條第一項
      第一款、第九十四條第三項分別定有明文。本件被告違反上開規定，酒醉駕車
      ，且依當時夜間有照明、視距良好、道路無障礙物之情形，並無不能注意情事
      ，竟疏未注意前方行人動態，貿然以時速五十公里速度行駛撞擊告訴人乙○○
      致其受有如事實欄所載之傷害，其有過失甚明。又行人穿越道路，在未設有行
      人穿越道亦非禁止穿越之路段穿越道路時，應注意左右無來車，始可小心迅速
      穿越，道路交通安全規則第一百三十四條第五款亦規定甚詳。告訴人乙○○違
      反前揭規定，貿然橫越上開路段，其就本件事故發生，自亦有過失。
（五）本件車輛肇事，經送請台灣省桃園區車輛行車事故鑑定委員會鑑定認被告酒醉
      駕駛小客車碰撞行人有過失，有該會八十八年七月九日（八八）桃鑑字第八八
      五三０號鑑定意見書可按。台灣省車輛行車事故覆議鑑定委員會覆議結果，亦
      為相同之認定，有該會八十九年一月四日府覆議字第八八一三一六號函暨所附
      覆議意見書在卷可參。被告之過失行為，與告訴人之傷害，顯有相當因果關係
      。至告訴人乙○○就本件肇事雖亦有過失，仍不得因此相抵而解免被告之過失
      責任。是被告所涉過失傷害犯行，洵堪認定。
二、遺棄部分：
（一）訊之被告甲○○矢口否認有遺棄犯行，辯稱：當時肇事後有請路人報警，但不
      確知該路人有無報警，因赴警局前會先經過家門，乃先回家想找太太一同至警
      局，回家不到十分鐘警察即上門，致不及報案云云。
（二）惟查：
  １、被告甲○○自承肇事後有下車察看告訴人乙○○所受傷勢，依卷附現場相片及
      前開診斷證明書所示，被害人乙○○所受傷勢極為嚴重，且因多處骨折流血倒
      地不起，顯屬無自救力人，如不加以救治，有致死亡之可能。而一般人倒臥在
      地，在深夜情況，後來路過車輛，極可能輾過，造成傷亡，被告理應立即報警
      ，在現場照顧被害人，並儘速將被害人送醫急救，縱依被告所陳請路人幫忙報
      警，因被告未告知路人其姓名地址，不構成自首，另在不確知該路人有無報警
      情況下，為避免不幸發生，被告顯應立即通知警方報案求救，路人則無此義務
      。乃被告捨此不為，駕車返家置傷者安危於不顧，將其個人義務責任推予不相
      干之路人，其有遺棄之犯行已極明確。
  ２、證人即桃園縣警察局八德分局高明派出所警員楊朝賢於原審證稱：經由現場目
      擊者提供車號，查到被告，趕至被告家時屋內熄燈，肇事車輛停放在住處對面
      車庫，鐵門上鎖等語。核與卷附相片所示相符，益徵被告肇事逃逸，遺棄告訴
      人賴正雄圖以逃避肇事責任，極為灼然。
  ３、被告上訴本院聲請傳訊證人其妻施美玲，證明其叫醒施美玲穿衣服，一起去報
      警及請調閱一一九勤務中心通報紀錄，證明其有託人報案云云。姑無論路人或
      他人有無報案，被告肇事，棄被害人於不顧，逃離現場，已構成遺棄，不因曾
      否託路人報警，即可置無自救力之被害人於不顧，逕行離去現場。而其逃離現
      場，逕自回家，將車輛藏於車庫，將之上鎖，熄滅燈光，顯不欲再外出，並藏
      匿行蹤。本件車輛事故發生於八十八年一月十九日二十三時三十五分許，警察
      追查車號，循線找到被告住宅時，約為同日二十三時五十五分許，距案發已有
      二十分鐘左右，而案發地點距警派出所僅二、三分鐘車程，有警訊筆錄可按。
      被告仍在家中，如有意報警，可以電話為之，亦可逕至警派出所，均捨之不為
      ，而返家藏放車輛。縱有叫其妻穿衣服欲行報警之舉，亦無解其早已遺棄之犯
      行，本院自無傳訊施美玲及調閱一一九紀錄之必要。
 ４、縱上所述，被告所辯無遺棄云云，顯屬卸責之詞，不足採信。其遺棄部分，事
     證明確，犯行亦堪認定。
三、被告駕車過失撞傷被害人乙○○，核其所為，係犯刑法第二百八十四條第一項前
    段之過失傷害罪。又汽車駕駛人，駕駛汽車肇事致人受傷或死亡，應即採取救護
    或其他必要措施，並向警察機關報告，不得駛離，道路交通管理處罰條例第六十
    二條第一項定有明文。本件被告於駕車肇事，違反上開法律規定，不為被害人乙
    ○○生存所必要之扶助，將之遺棄現場駕車逃逸之行為，係犯刑法第二百九十四
    條第一項之遺棄罪。被告犯罪後，刑法第一百八十五條之三、第一百八十五條之
    四於八十八年四月二十一公布，同年月二十三日施行，就服用酒類不能安全駕駛
    及駕駛動力交通工具肇事致人死傷而逃逸者分別設有處罰規定，因被告行為時尚
    未有此處罰規定，依罪刑法定主義，自不得以此論科，附此敘明。被告酒醉駕車
    因而致人受傷，依法應負刑事責任，應依道路交通管理處罰條例第八十六第一項
    規定加重其刑。被告所犯上開二罪，行為各別，構成要件互殊，應予分論併罰。
四、原審基此認定，援引道路交通管理處罰條例第八十六第一項，刑法第二百八十四
    條第一項前段、第二百九十四條第一項、第五十一條第五款，罰金罰鍰提高標準
    條例第一條前段等規定，審酌被告所犯過失傷害罪之過失程度、造成告訴人如事
    實欄所載傷害甚為嚴重，及其遺棄被害人之動機、目的、手段、所生之危害及犯
    後猶飾詞卸責等一切情狀，就過失傷害部分，量處有期徒刑六月，就遺棄部分，
    量處有期徒刑十月，並定其應執行之刑為有期徒刑一年二月，經核其認事用法，
    均無不合。被告上訴意旨，仍執前詞，否認犯罪及認原判決量刑過重，本院認為
    酒後駕車，害人害己，肇事逃逸，置被害人於不顧，惡性非微，不宜緩刑，被告
    就原審法院適法範圍裁量權之行使為爭執，核無理由，應予駁回。
五、據上論斷，應依刑事訴訟法第三百六十八條，判決如主文。
本案經檢察官謝英民到庭執行職務。
中     華     民     國    八十九   年      五        月     二十三     日
                            臺灣高等法院刑事第五庭
                                審判長法  官  曾  德  水
                                      法  官  楊  貴  雄
                                      法  官  趙  功  恆
右正本證明與原本無異。
過失傷害部分，不得上訴。
遺棄部分，如不服本判決應於收受送達後十日內向本院提出上訴書狀，其未敘述上訴
之理由者並得於提起上訴後十日內向本院補提理由書（均須按他造當事人之人數附繕
本）。
                                      書記官  常  淑  慧
中     華     民     國    八十九   年      五        月   二十四     日
附錄：本案論罪科刑法條全文
刑法第二百八十四條第一項前段
因過失傷害人者，處六月以下有期徒刑、拘役或五百元以下罰金。
刑法第二百九十四條第一項
對於無自救力之人，依法令或契約應扶助，養育或保護而遺棄之或不為其生存所必要
之扶助、養育或保護者，處六月以上五年以下有期徒刑。


司法院資訊處製作；財團法人民間司法改革基金會備份。
